【裁判字號】    97,交簡上,193
【裁判日期】    971028
【裁判案由】    公共危險
【裁判全文】
臺灣板橋地方法院刑事判決           97年度交簡上字第193號
上  訴  人
即  被  告  乙○○
上列上訴人即被告因公共危險案件，不服本院中華民國97年6 月
30 日97 年度交簡字第1635號第一審簡易判決關於肇事逃逸罪部
分（聲請簡易判決處刑案號：97年度調偵字第297 號），提起上
訴，本院管轄之第二審合議庭判決如下：
    主  文
上訴駁回。
乙○○緩刑參年，緩刑期間付保護管束，並應向指定之公益團體
、地方自治團體或社區提供壹佰陸拾小時之義務勞務。
    事  實
一、乙○○於民國96年11月5 日晚間6 時許，在臺北縣新莊市○○路上某海產店與同事飲酒後，已達不能安全駕駛之狀態下
    ，仍於翌（6） 日凌晨2 時許，駕駛車牌號碼S9－1875號自
    用小客車，由臺北縣新莊市○○街往福壽街方向行駛欲返回
    福壽街住處（所涉酒後駕車部分，經原審判處拘役59日，因
    被告撤回上訴而確定）。嗣於同日凌晨3 時19分許，行經同
    路段34號前時，理應注意車前狀況，隨時採取必要之注意及
    措施，而依當時之情形，又無不能注意之情事，竟疏未注意
    及此，衝撞於路邊行走之丁○○，致丁○○受有頭部外傷合
    併右肱骨頸骨折、頭皮挫傷、背部及左下肢疼痛等傷害（所
    涉過失傷害部分，另經不起訴處分確定）。然交通事故發生
    後，乙○○竟未下車查看，亦未對丁○○施以任何救護措施
    或報警處理，反繼續往前行駛逃逸，嗣經現場目擊之甲○○
    向巡邏路過之員警報案，當場攔截乙○○而查獲，經警對乙○○施以酒精濃度檢測，測得其呼氣酒精濃度達每公升0.98
    毫克。
二、案經臺北縣政府警察局新莊分局報告臺灣板橋地方法院檢察
    署檢察官聲請簡易判決處刑。
    理  由
一、按被告以外之人（包括證人、鑑定人、告訴人、被害人及共
    同被告等）於審判外之陳述雖不符刑事訴訟法第159 條之1
    至之4 等4 條之規定，而經當事人於審判程序同意作為證據
    ，法院審酌該言詞陳述或書面陳述作成時之情況，認為適當
    者，亦得為證據；當事人、代理人或辯護人於法院調查證據
    時，知有刑事訴訟法第159 條第1 項不得為證據之情形，而
    未於言詞辯論終結前聲明異議者，視為有前項之同意，同法
    第159 條之5 定有明文。立法意旨在於傳聞證據未經當事人
    之反對詰問予以核實，原則上先予排除。惟若當事人已放棄
    反對詰問權，於審判程序中表明同意該等傳聞證據可作為證
    據；或於言詞辯論終結前未聲明異議，基於尊重當事人對傳
    聞證據之處分權，及證據資料愈豐富，愈有助於真實發見之
    理念，且強化言詞辯論主義，使訴訟程序得以順暢進行，上
    開傳聞證據亦均具有證據能力。本件證人即被害人丁○○於
    警詢中、目擊證人甲○○於警詢及偵查中曾為陳述，其性質
    雖均屬傳聞證據，惟被告於言詞辯論終結前均未對上開筆錄
    內容異議，依上開規定，證人證人丁○○於警詢中、證人甲○○於警詢及偵查中之證言均具有證據能力，合先敘明。
二、訊據被告陳永清，矢口否認有何肇事逃逸犯行，辯稱：伊不
    知道當時有撞倒被害人丁○○，以為是車輛遭到石頭撞擊，
    所以擋風玻璃才會破裂，伊沒有肇事逃逸之故意云云。然查
    ：
（一）被告於上揭時地，因飲酒後駕駛車牌號碼S9－1875號自用
      小客車撞擊被害人丁○○一情，業據證人丁○○於警詢中
      、證人甲○○於警詢及偵查中證述明確（97年度偵字第24
      56號偵查卷第8 、9 頁、第28頁），並有酒精測定值表、
      臺北縣政府警察局舉發違反道路交通管理事件通知單、道
      路交通事故現場圖、道路交通事故調查報告表（一）、（
      二）、現場照片8 幀附卷可參（上開偵查卷第10、11頁、
      第14-19 頁），且為被告於本院審理中所不爭執，堪信為
      真實。
（二）被告於肇事後之情形，業據證人甲○○於本院審理中證稱
      ：伊在福樂街32號做生意，有聽到砰的聲音，之後巡邏車
      剛好過來，警察就問伊，伊稱有一台車撞到人，而且停在
      前面；伊沒有見到肇事司機下車；從發生車禍到警員過去
      向被告問話，大約有10分鐘左右；被告車輛距離被害老先
      生約有30、40公尺遠等語在卷（本院卷第35、36頁），證
      人即前往現場處理之警員丙○○亦證稱：伊和同事許志仲
      因為巡邏經過車禍現場，看到有一位姓名年籍不詳之婦人
      告知肇事車輛就停在受傷的老先生前方30公尺處，伊同事
      許志仲就發現被告的車；被告會下車是因為伊同事請被告
      下車；被告當時與伊等的對話還算蠻穩的，回答也很清楚
      ；從伊等發現被害老先生到發現被告車輛距離約有10來分
      鐘，被告一直在車上等語（本院卷第32、33頁），顯見被
      告於肇事後繼續往前行駛至少30公尺後始停車，且始終未
      下車查看被害人丁○○之情形。被告雖辯稱當時不知撞到
      人，所以未下車查看云云，然觀以被告車輛損害照片，車
      輛右前方擋風玻璃有大片明顯之撞擊後碎裂痕跡，此有車
      輛照片3 幀在卷可佐（上開偵查卷第19頁），足見被告車
      輛係正面撞擊被害人丁○○而致右前方擋風玻璃碎裂，又
      案發當時撞擊聲響很大一節，亦據證人甲○○於本院審理
      中證述明白（本院卷第36頁），則在如此之正面撞擊型態
      及巨大聲響下，衡諸常情，駕駛車輛之被告當無不知已撞
      擊被害人丁○○之結果，加以被告於肇事後與警方之對談
      尚屬正常，亦如前所述，顯見被告於案發時雖有飲酒，然
      尚未因此對外界事物喪失知覺能力，自無因飲酒後影響判
      斷能力而誤以為車輛係遭小石頭攻擊之可能，況被告自肇
      事後，在車輛內停留10餘分鐘均未下車查看情形，竟僅係
      為思考車輛是否遭石頭攻擊，此實有悖於常情，故被告前
      開所辯，無可採信。
（三）綜上，足認被告確於上揭時地肇事後，未對被害人丁○○
      施以任何救護措施或報警處理，反繼續往前行駛逃逸，被
      告辯稱不知有撞到人云云，顯不可採。本案事證明確，被
      告犯行洵堪認定，應予依法論科。
三、原審因依現存之證據，已足認定被告犯罪，經檢察官之聲請
    ，不經通常審判程序，逕以簡易判決處刑，就肇事致人傷害
    逃逸行為，依刑法第2 條第1 項前段、修正前第185 條之4
    、第41條第1 項前段，並審酌被告發生車禍後，造成被害人
    受傷不輕，竟逕行駛離逃逸而去，未對被害人施救，幸經路
    人目擊報案，始未生不可回復之人命損失，原不宜輕縱，兼
    衡其無前科之素行、生活狀況、智識程度、與被害人就過失
    傷害部分達成和解，尚見補過之意之態度等一切情狀，量處
    被告有期徒刑6 月，並諭知易科罰金之折算標準，認事用法
    均無違誤，量刑亦屬妥適。被告上訴稱並無肇事逃逸之故意
    云云，為無理由，應予駁回。
四、又被告未曾因故意犯罪受有期徒刑以上刑之宣告，有台灣高
    等高等法院被告前案紀錄表1 份在卷可佐，且被告業與被害
    人達成和解並賠償其損失，堪信被告已知其錯誤，且其經此
    偵審教訓後，當知所警惕，本院認尚無逕對被告施以短期自
    由刑之必要，自可先賦予被告適當之社會處遇，以期其能有
    效回歸社會，故上開對被告宣告之刑，以暫不執行為適當，
    爰依刑法第74條第1 項第1 款規定，諭知緩刑3 年，並斟酌
    其犯罪情節，爰命被告應向指定之公益團體、地方自治團體
    或社區提供160 小時之義務勞務，且於緩刑期間付保護管束
    。
據上論斷，應依刑事訴訟第455 條之1 第1 項、第3 項、第368
條，刑法第74條第1 項第1 款、第2 項第5 款、第3 項、第93條
第1 項第2 款，判決如主文。
本案經檢察官陳彥章到庭執行職務。
中    華    民    國    97    年    10    月    28    日
                  刑事第九庭  審判長法  官  崔玲琦
                                    法  官  許映鈞
                                    法  官  俞秀美
以上正本證明與原本無異。
本判決不得上訴。
                                    書記官  謝怡貞
中    華    民    國    97    年    10    月    28    日
附錄本案論罪科刑之法條：
中華民國刑法第185條之4
駕駛動力交通工具肇事，致人死傷而逃逸者，處6 月以上5 年以
下有期徒刑。


司法院資訊處製作；財團法人民間司法改革基金會備份。
